【裁判字號】    87,家上,97
【裁判日期】    900109
【裁判案由】    分割遺產
【裁判全文】
臺灣高等法院臺南分院民事判決  八十七年度家上字第九十七號  ｊ
      上  訴  人  乙  ○  ○
      訴訟代理人  劉  榮  村  律師
      複  訴  訟
      代  理  人  劉  炯  意  律師
                  汪  玉  蓮  律師
                  蕭  世  芳  律師
      被上訴人    丙  ○  ○  .
      訴訟代理人  張  巧  妍  律師
      複  訴  訟
      代  理  人  林  崑  地  律師
      被上訴人    甲  ○  ○  住台北市○○○路○段十八號十樓一室
右當事人間請求分割遺產事件，上訴人對於中華民國八十七年六月二十九日臺灣嘉義
地方法院第一審判決（八十七年度家訴字第二號），提起上訴，並為訴之擴張、減縮
本院判決如左：
      主      文
原判決除減縮部分外廢棄。
兩造之被繼承人周牛郎所遺如附表一所示之遺產，分割如附表二所示。
第一審（除減縮部分外）、第二審訴訟費用（含擴張之訴訴訟費用）均由被上訴人丙
○○、乙○○各負擔三分之一，餘由上訴人負擔。
      事      實
甲、上訴人方面：
一、聲明：（一）、原判決廢棄。（二）、兩造被繼承人周牛郎所遺如後附表一所示
    之遺產，請准予按應繼分之比例分割如後附表二所示。（三）、第一、二審訴訟
    費用由被上訴人等負擔。
二、陳述：除與原審判決記載相同者，予以引用外，另補稱：
（一）、對原判決之不服理由：查上訴人在第一審起訴時所列之遺產，係依據財政部
        台灣省南區國稅局出具之遺產稅繳清證明書所附之「遺產明細表」作成，該
        證明書不失為公文書之一種，兩造被繼承人周牛郎之遺產既經稅捐機關查明
        ，自可憑信。至原判決所列坐落嘉義縣民雄鄉○○段七五七號土地為政府徵
        收，農林作物補償費二千二百元一筆未領，因未列入上述遺產明細表內，為
        上訴人所不知，故未予列之。如上訴人事前知之，亦無不予列入之理。即使
        被上訴人所提出其他主張或抗辯，如經鈞院查明確係屬於被繼承人之遺產，
        亦應一併列入遺產而予以分割，殊無故予遺漏而不予列入之可能，原判決以
        該筆二千二百元補償費未列入遺產，未經闡明，逕行駁回原告之訴，實屬率
        斷，合先陳明。
（二）、次查被上訴人抗辯尚有左列財產應列入遺產範圍，但事實並非如此，特辯駁
        如左：
    １、關於周牛郎於八十年十二月及八十一年一月間，移轉登記與上訴人坐落嘉義
        縣溪口鄉○○○段二四七─、─、─、─、─３號等五筆土地（即
        被上訴人附表一），實際上並非贈與而為買賣關係：被上訴人丙○○在上
        開時間因營業上週轉需要，請助於先父周牛郎，先父本擬將本件民雄之土地
        出售得款以便濟助，但為上訴人反對。先父乃以八百萬元之代價將前開五筆
        土地出售並移轉給上訴人，並囑上訴人將價款八百萬元直接匯給被上訴人。
        因當時被上訴人倒會不便，且銀行無帳戶，故交由其夫黃德仁收受，以避免
        債權人追償。黃德仁有自八十年十二月至八十一年十月間收到上訴人陸續給
        與八百萬元之事實，業據上訴人及黃德仁分別在原審法院檢察署八十五年度
        偵字第四六四六號偽造文書案件內雙方供明在卷（八十五年十二月二十七日
        訊問筆錄）。復有黃德仁手寫便條紙（要求匯票之帳戶），中國農民銀行轉
        帳支出傳票二紙，匯款證明（回）條二紙，支票存根二紙等在卷足證，且為
        被上訴人所不爭。故先父將五筆土地移轉與上訴人，係有對價關係，實際上
        為買賣行為，亦經原審傳訊承辦移轉登記業務之代書即證人何健銘到庭結證
        ：「周牛郎因第二女兒丙○○經濟不好，要賣地將錢給丙○○，後來原告（
        即上訴人）以八百萬元將地買下，並陸續匯錢給丙○○，有部分是丙○○先
        生來拿：：周牛郎原來要賣民雄之土地後來乙○○不同意才改賣三疊溪之土
        地」等云屬實（原審卷第四四一頁）。況直系二親等間之買賣行為依遺產及
        贈與稅法第五條第六款規定以贈與論課徵贈與稅，稅捐機關均以贈與處理，
        一般均不用買賣過戶（可向稅捐機關函詢）。故上開土地之移轉在上訴人與
        先父周牛郎之間實係買賣關係，事證明確，非單純之贈與可比，自無列入遺
        產之餘地。上訴人在原審準備書狀載有「先父乃以八百萬元之代價將前開五
        筆土地移轉給原告，並囑將八百萬元直接匯給被告，因被告當時倒會不便且
        銀行無帳戶，故交其夫黃德人收受」等云，係指先父囑上訴人不必將價款交
        給先父，而直接給被上訴人，因被上訴人當時倒會怕債權人追償，故交其夫
        收領。此項陳述予證人之證言並無不符之處，被上訴人指二者並不相符，誠
        不知何所據而云然，實不足取。至該土地於辦理所有權移轉登記時其登記原
        因為「贈與」而非「買賣」，係因遺產及贈與稅法第五條第六款規定：「二
        親等以內親屬間財產之買賣，以贈與論，課徵贈與稅」，故一般父母子女間
        之買賣為節省手續（依該條但書規定必須提出支付價款之確實證明等等）均
        以贈與名義辦理。復按當時該地之市價約為甲當三百五十萬元至四百萬元
        ，此有原審上訴人向鄰地所有人購入同段二四七之一四號、二四七號、二四
        七之一號等土地買賣契約書呈案在卷可證。本件土地之移轉上訴人自行負擔
        贈與稅，五筆土地面積共一‧九七七八公頃即二甲三毛九絲，以八百萬元之
        價格購入，自屬合理，益證該移轉行為為買賣而非贈與。被上訴人空言否
        認，上開移轉係因買賣關係，自無足取。何況被上訴人丙○○之夫黃德仁自
        周牛郎生前收受八百萬元自係民法第一千一百七十三條之贈與，分割時應自
        被上訴人應繼分中予以扣除，併予陳明。被上訴人主張係周牛郎因經營養
        豬事業之需而贈與上訴人云云，全非事實，謹予否認，空言無據，自應由被
        上訴人負舉證責任。
    ２、關於溪口鄉○○○段二十八建號等十九筆建物（被上訴人附表二）係上訴人
        原始建築：查該十九筆建物係上訴人原始建築，上訴人早於六十九年三月
        二十日向地政機關辦畢建物第一次登記（即所謂保存登記）在案，有該建物
        登記簿謄本十九份在卷可按（見八十七年九月十二日準備程序筆錄），依法
        為上訴人原始取得。況承辦該登記業務之代書何健銘在原審到案結證：「豬
        舍是乙○○興建，有辦理保存登記，也是我辦理，豬舍興建是由原告出錢的
        」等云（見原審卷第四四一頁背面及四四一頁）。尤證該建物為上訴人所有
        。被上訴人主張係周牛郎將前項土地連同建物一併贈與上訴人，有建物登
        記謄本可證云云，全屬虛構，空言無據，自無足取。
    ３、關於被上訴人主張嘉義縣民雄鄉○○段四、九、十號等三筆土地徵收補償金
        八十六萬四百四十七元及民雄鄉○○段七三七、七三八、七三八之一及七三
        九號等四筆土地出售台電公司價款五百萬零八千六百七十五元一節，已抵償
        上訴人出資興建民雄鄉○○路、─１號五層樓房之建築費用，詳述如左
        ：查上訴人遵父母囑咐，於七十四年間，在嘉義縣民雄鄉○○段四六七─
        ２、四六七─１０、四六七─９號地上蓋建本案起訴狀編號一、二號房屋（以
        兩造之母周賴品為起造人），約四百三十八坪（一四四六‧四七平方公尺）
        ，連同後面增建部分共約為五百坪，當時每坪建築費為一萬六千五百元，總
        工程費約八百二十萬元，均係上訴人所支付等情，有附呈之使用執照及承包
        商張松樹出具之證明書在卷可證（附原審上訴人八十七年四月三日準備書狀
        後），並據張松樹在原審到庭結證屬實（原審卷第四四二頁筆錄）。因前
        開建築費均係上訴人支付，周牛郎迄未歸還，迨至七十八年間周牛郎收到上
        述補償款及價款合計六百○八萬四百四十七元，即同意抵償上述建築費，故
        上開款項自難指為遺產。退步言之，縱認該款係周牛郎交付，亦不足證明係
        屬民法第一千一百七十三條所列贈與之情形，亦無自上訴人應繼分中扣除之
        餘地。被上訴人主張建築費為其父母所支付，自應負舉證責任，空言主張
        ，亦無足取。查七十八年間出售台電公司地款為五百萬八千六百七十五元
        ，非如被上訴人主張五百二十二萬元，而土地徵收補償款究竟若干，亦不明
        確（合計亦非六百多萬元）。上訴人在刑案偵查中即稱多少錢我已忘記了，
        是否如被上訴人所指八十六萬四百四十七元尚有疑義。上訴人在原審亦僅引
        用被上訴人之主張有關：：一節而已，並非承認卻有該項事實。此部分依
        台電公司函復認係周牛郎本人親身領取，原與上訴人無涉。惟因本件附表內
        房屋編號一、二號，係由上訴人於七十四年間出資興建，共支付八百二十萬
        元，故周牛郎領款後同意償還上訴人上開建築款，周牛郎如何處分其補償款
        ，被上訴人原無置啄之餘地。上訴人出資興建該二棟房屋，建築費用八百
        二十萬元等情，業據證人即承包商張松樹在原審結證在卷（見原審卷第四四
        二頁），該證人係前任民雄鄉鄉長，現為國民大會代表，如上開事實非真，
        當無冒偽證之刑責出庭結證之理。足見被上訴人主張該建築費係父母支付云
        云，全係憑空主張，不足採信。退步言之，縱認該款係周牛郎交付上訴人，
        亦不足證明係屬民法第一一七三條之贈與，自難加入遺產之列。上訴人在
        上開偵查案件中稱：「（縣政府徵收補償金六百多萬元）多少錢我已忘了，
        是我父親先前拿給我的，作為週轉用，因為牧場土地也有貸款」。因事隔八
        年之久，一時記憶不清而有上述陳述。況上開陳述，充其量亦僅有關縣政府
        之徵收補償金而已，非指台電公司價款。而該二筆款項即屬如被上訴人所指
        土地補償款為八十六萬元，加起來亦非六百多萬元。上訴人在上開供詞後旋
        即在後緊接答話稱：「不是繳貸款，是民雄鄉蓋五層樓房時花掉八百多萬元
        ，原先登記我媽媽名義後來過戶給我父親」云云，可見前此供詞因八年後突
        然被詢及，記憶不清所致。而後段供詞，顯係記憶所及而為補充之說明，自
        難執前段上訴人匆促而不完全之供詞，否認後段陳述為真正。再上開款項
        既在周牛郎生前已與建築款項抵償完畢，自無再行主張列入遺產之可能。
    ４、關於嘉義縣民雄鄉○○路五十一、五十一之一號出租曾忠欽，建國路一段三
        三五號出租與蘇金柱所收租未列入遺產一節：查上開房屋先父在世時均由
        先父自行管理，與上訴人無涉，先父逝世（八十四年四月二十九日）後始由
        上訴人管理，有先父及上訴人先後與第三人所訂租約可證。上訴人經手自
        八十四年五月一日起至八十九年十二月三十一日止，依租賃契約書所載之租
        金額按月計算，兩棟房屋出租租金收入計四百四十九萬七千元，業據上訴人
        提出計算書（附表三）在卷足稽。上訴人代理續行出租第三人，被上訴人亦
        未曾表示異議，此項收取之租金係遺產之孳息，是否應列入遺產而為分割，
        見仁見智。惟按遺產管理乃基於委任關係（或無因關係）而發生，如因管
        理而有收取之金錢或孳息，應依委任關係（或無因管理）解決（民法第五百
        四十一條規定），非可以之視為遺產而請求分割。何況上訴人因遺產管理、
        分割及執行遺囑所支出之費用，如繳納遺產之稅捐及先父所支出之喪葬費用
        等等，均未結清，依民法第一千一百五十條及遺產稅法第十七條第十款之規
        定上開費用亦應由遺產中支付（或扣除）。因此，如鈞院認該遺產管理中
        所收租金，亦應列入遺產，請與上訴人支出之下列遺產管理費用等相與扣抵
        ：(1)遺產應繳納之稅金（地價稅及房屋稅），自八十四年度至八十九年度共
        計九十二萬七千八百○八元（詳附表四）。(2)代繳之遺產稅三百○一萬一千
        三百十三元，有原審呈案遺產稅繳款書在卷可證。(3)代墊先父之殯葬費用計
        一百七十二萬六千二百元（詳附表五）。上述(1)(2)(3)總計五百六十六萬五千
        三百二十一元，上訴人自得主張加入遺產予以扣抵。
    ５、上述被上訴人向上訴人收受周牛郎出售前述三疊溪段土地價款八百萬元係屬
        民法第一千一百七十三條第一項所定因營業已從繼承人受有之贈與，應列入
        遺產；並應依同條第二項規定由被上訴人之應繼分中扣除：證人何健銘原
        審結證：周牛郎因丙○○經濟不好要賣地將錢給丙○○等云。被上訴人之
        夫黃德仁在偵查中自認：「我岳父在高雄長庚住院，我在做生意，住我那兒
        ，一星期要洗腎三次，我岳父要資助我做生意」等云（見偵查筆錄）。由
        以上證據可知：被上訴人係因營業而受贈與，事證明確，自難妄加否認。被
        上訴人指上訴人就此未加舉證證明，尤屬無稽之談。綜上陳述，被上訴人之
        抗辯並非事實，顯無足取。
（三）、被上訴人另抗辯：起訴狀編號一、七、九號三筆土地及房屋三棟已辦理分別
        共有不能再行分割一節：查上開辦理分別共有係依據法令而為，且上訴人於
        起訴時已列入訴訟標的之內，並請求將該部分重新為分割，自無不合：
    １、查將公同共有物之公同共有權利，變更為分別共有，並非公同共有物之分割
        ，而係分割以外之處分行為，依土地法第三十四條之一第五項規定，除應繼
        分已逾三分之二外，應以共有人過半數及其應繼分合計過半數之同意，即得
        為之（參見民事法律問題研究彙編民事實體編第二八六則研究意見─司法院
        司法業務研究會第三期），且現行地政機關實務上如遺產為所有權全部，且
        符合上述土地法第三十四條之一之規定，均准予辦理分別共有，故上開土地
        已辦畢分別共有，自非不得再併入全部遺產予以分割。
    ２、被上訴人引用八十五年台上字第八七二號判決意旨並非判例要無拘束力可言
        ，又不但與本件情形不同（該案為請求將公同共有變更為分別共有），自無
        適用之餘地；況登記具有公信力，既已辦理分別共有之登記，除依法塗銷外
        ，不得恣意否認其效力（土地法第四十三條及相關解釋）。被上訴人主張該
        項登記對全體繼承人無效，該遺產仍屬兩造公同共有，實有誤會。退而言之
        ，縱屬事實，既屬公同共有，即無不得分割可言，此項抗辯亦無可取。
    ３、本件上訴人於起訴時已將上開編號一、七、九號土地及全部房屋列為訴訟標
        的物並繳納裁判費在案，於訴之聲明內請求「准予按應繼分之比例分割如後
        附表二所示」，雖上開土地及房屋列為遺產持分各三分之一，但分割方法亦
        要求分割為每人應得三分之一之持分，並未排除在請求分割之外，自屬合法
        。被上訴人要求將該部分回復為公同共有再行分割，顯然多此一舉，不符合
        訴訟經濟，且有違誠信原則。
    ４、按遺產分割既以消滅遺產公同共有關係為目的，故除被繼承人以遺囑禁止繼
        承人分割之遺產，及共同繼承人以契約約定禁止分割之遺產外，應以全部遺
        產整體為分割，不能以遺產中之個個財產為分割之對象。（參見最高法院八
        十四年度台上字第二四一○號判決）。又民法第一千一百六十四條所定之遺
        產分割，係以遺產為一體，整個的為分割，而非以遺產中個個財產之分割為
        對象，亦即遺產分割之目的，在遺產公同共有關係全部之廢止，而非個個財
        產公同共有關係之消滅（參見最高法院八十六年度台上字第一四三六號判例
        ）。本件上訴人聲請分割被繼承人周牛郎之遺產，自係就其全部遺產為一體
        ，整個請求予以分割，目的在使遺產之公同共有關係予以廢止，而非關於個
        個財產公同共有關係之消滅。故本件上訴人請求有無理由，端視遺產有無禁
        止分割之原因，是否因分割而可以廢止公同共有關係是以！如無禁止分割之
        原因，又因分割之結果可以廢止公同共有關係，即無不許分割之理。至於部
        分遺產已登記為分別共有，僅係各個遺產現狀之情形而已，整個遺產全體之
        分割不生影響。易言之，就整體遺產之分割而言，無非就該各別遺產作分配
        之宣示而已，要無不能分割之理。被上訴人抗辯編號一、七、九號土地已登
        記為分別共有人，不能再行分割一節，基上說明，自有誤會，實無足取。
（五）、本件被繼承人之遺產即原判決附表一中之二房屋部分之編號三部分，因係未
        保存登記，且有一部分已倒塌，故依鈞院囑託地政機關測量之結果，該部分
        均在民雄鄉○○段七七○號基地上，計編號１部分石棉瓦及竹磚造（倉庫）
        面積○‧○一七九公頃，２部分竹磚造○‧○○七一公頃，３部分石棉瓦磚
        造○‧○○三七公頃，合計面積○‧○二八七公頃（即二八七平方公尺），
        有複丈成果圖在卷可稽。然該屋因年代已久，破舊不堪，上訴人經徵得共有
        人甲○○之同意，依土地法第三十四條之一之規定，並通知被上訴人後，已
        於八十九年十一月十四日予以拆除完畢，有呈案之同意書、存證信函及現場
        照片在卷可按，被上訴人對此亦表示無意見，則上開建物既已不存在自應予
        以剔除。爰將附表一及附表二房屋部分編號三更正為如後所示。
三、證據：除援用第一審所提證據外，補提租賃契約書二份、筆錄乙份、便條紙乙紙
    、支票存根二份、匯票證明條乙份、匯票回條乙份、轉帳支出傳票二份、遺產應
    繳之稅捐（附表四）及其繳款書（二十四份）、殯葬費用明細表（附表五）及其
    收據（十二份）、附表一乙份、附表二乙份、租金收入計算書（附表三）乙份、
    合約書乙份、存證信函乙份影本及照片二幀為證。
乙、被上訴人丙○○方面：
一、聲明：（一）、上訴駁回。（二）、第二審訴訟費用由上訴人負擔。
二、陳述：除與原審判決記載相同者，予以引用外，另補稱：
（一）、謹按最高法院六十九年度台上字第一一六六號判例意旨謂：「依民法第一千
        一百五十一條規定：繼承人有數人時，在分割遺產前，各繼承人對於遺產全
        部為公同共有。至於土地之繼承登記，依照土地法第七十三條規定，得由任
        何繼承人為全體繼承人聲請之，原毋庸為裁判上之請求。又依最近修正而於
        六十九年三月一日生效之土地登記規則第二十九條規定，繼承之土地原則上
        應申請為公同共有之登記，經繼承人全體之同意者，始得申請為分別共有之
        登記」，及按最高法院八十五年度台上字第八七二號判決意旨謂：「(一)繼承
        人將遺產之公同共有關係終止改為分別共有關係，性質上係屬分割遺產方法
        之一，而共有物之分割初無土地法第三十四條之一第一項之適用︵參閱最高
        法院七十四年台上字第二五六一號判例︶，且現行土地登記規則第三十一條
        第一項復明定，繼承之土地應登記為公同共有，經全體繼承人同意者，得登
        記為分別共有。故繼承人將公同共有之遺產變更為分別共有，應依民法第八
        百二十八條第二項規定經全體繼承人同意，始得為之，部分繼承人自不得依
        據土地法第三十四條之一第一項之規定，以經共有人人數及應有部分合計過
        半數之同意，逕為申請變更為分別共有之登記」，均揭示繼承之土地經繼承
        人全體之同意，始得申請為分別共有之登記，否則，對全體繼承人無效，該
        遺產仍屬全體繼承人公同共有。查本件被上訴人丙○○並未同意將被繼承人
        周牛郎遺留之遺產變更為繼承人分別共有持分各為三分之一；乃上訴人竟擅
        自將被繼承人周牛郎遺產中之如起訴狀附表(一)所示土地部分編號一、七、九
        號三筆土地及附表(二)房屋部分編號一、二、三號三棟房屋登記為分別共有，
        基上說明，對全體繼承人無效，該遺產仍屬全體繼承人即兩造公同共有，特
        予敘明。
（二）、按繼承人中有在繼承開始前因結婚、分居或營業，已從被繼承人受有財產之
        贈與者，應將該贈與價額加入繼承開始時被繼承人所有之財產中，為應繼財
        產。前項贈與價額，應於遺產分割時，由該繼承人之應繼分中扣除，民法第
        一一七三條第一、二項定有明文。查本件被繼承人周牛郎因上訴人為經營養
        豬等事業之需要，除於八十年十二月二十四日及八十一年一月六日將坐落嘉
        義縣溪口鄉○○○段二四七之十七號、二四七之十八號、二四七之二十號、
        二四七之二十五號及二四七之三八號五筆土地︵如附表所示︶贈與上訴人，
        併於翌︵八十一年︶年一月二十八日辦畢贈與登記外，併將該五筆土地上之
        建物，即溪口鄉○○○段建號二十八號至二十八之十八號十九棟建物贈與上
        訴人，有該三疊溪段二四七之十七號等五筆土地之土地登記簿謄本及其上建
        物建號二十八號至二十八之十八號十九棟建物之建物登記簿謄本可稽。是以
        ，本件上訴人從被繼承人周牛郎受有上開五筆土地之贈與，為其在繼承開始
        前因營業所受之贈與，基上開規定，應將該五筆土地及十九棟建物之贈與價
        額加入繼承開始時被繼承人周牛郎所有之財產中為應繼財產，從而被繼承人
        之應繼遺產除上訴人起訴狀後附附表(一)所示之遺產外，尚包含其生前贈與上
        訴人之如後附表所示五筆土地及十九棟建物。應列入被繼承人之遺產，於本
        件遺產分割時歸扣，但起訴狀並未列入。
（三）、又查，本件遺產範圍尚包括上訴人代被繼承人保管之：
    １、被繼承人所有嘉義縣民雄鄉○○段四、九及十號三筆土地於七十八年間被徵
        收所發放之徵收補償金八十六萬零四百四十七元。
    ２、依卷附之嘉義縣政府八十七年四月三十日八七府地權字第０四九九七五號函
        附之征收土地地價補償清冊所示，嘉義縣政府因省道台一線民雄鄉都市計劃
        區第一期公共設施保留地征收被繼承人所有嘉義縣民雄鄉○○段六四四號土
        地之地價補償費十萬零七百九十八元，同段七五七號土地之地價補償費六千
        二百五十九元及其上建築改良物二萬零七百七十二元，具領人蓋章處，均蓋
        上訴人乙○○印章，足以證明上開款項均為上訴人於七十八年六月二十一日
        具領完竣，乃上訴人空言否認，顯無足採。
    ３、被繼承人所有民雄鄉○○段七三七、七三八、七三八之一及七三九號等四筆
        土地計五百七十五平方公尺出售予台灣電力公司一次變電新營連接站之買賣
        價款五百二十二萬元。（計四七八平方公尺於七十八年六月三十日出售予台
        灣電力股份有限公司之買賣價款五百萬八千六百七十五元，亦係由上訴人代
        被繼承人周牛郎領取，為上訴人自承之事實。）
    ４、上訴人代被繼承人出租予他人之如起訴狀附表一中編號一號、七號、十九號
        、二十號及二十一號等五筆土地以外之十六筆土地及三間房屋，所收取之租
        金其中三間房屋收取之租金額為二百六十八萬五千元︵其計算式詳如附表所
        示︶，為上訴人於原審八十七年四月二十一日提出呈報狀，自認之事實。又
        查上訴人自七十八年起即代被繼承人周牛郎處理財產事務，此觀前開補償金
        等款項均由上訴人代為領取自明，則被繼承人出租予他人之嘉義縣民雄鄉○
        ○路○段三三五號及同鄉○○村○○路五十一、五十一之一號房屋之租金自
        七十八年起亦係上訴人代為收取，堪信為真實，乃上訴人提出租金收入計算
        書之起算期竟延至八十四年五月一日，顯非真實，並無足採。
    ５、兩造均未領取之上開七五七號土地之農林作物補償費二千二百元，並未列入
        本件遺產分割之標的。
（四）、按繼承人自繼承開始時，承受被繼承人財產上之一切權利義務；又繼承人有
        數人時，在分割遺產前，各繼承人對於遺產全部為公同共有；民法第一千一
        百四十八條前段、第一千一百五十一條定有明文；故遺產分割，於有數人共
        同繼承時，乃係按照共同繼承人之應繼分，應繼承財產分配於共同繼承人，
        以消滅遺產公同共有關係為目的之行為，有最高法院八十三年台上字第二九
        五二號判決可資參照。綜上，本件被繼承人之應繼遺產尚有如附表所示五筆
        土地及上述上訴人代繼承人保管之遺產土地被征收補償費、買賣土地價款及
        出租遺產土地及房屋之租金收入等，上訴人未將上開被繼承人周牛郎、周賴
        品之遺產列為應繼財產分割，僅列被繼承人周牛郎之所遺留之一部遺產為應
        繼財產分割，自非請求就兩造繼承之被繼承人周牛郎、周賴品之一切權利義
        務為分配，既非消滅兩造所繼承遺產之公同共有關係，原判決因此駁回上訴
        人之訴，於法並無不合。
（五）、上訴人主張被繼承人周牛郎於八十年十二月及八十一年一月間移轉登記嘉義
        縣溪口鄉○○○段二四七之一七號等五筆土地給上訴人實際上為買賣關係，
        其價金八百萬元，上訴人依被繼承人周牛郎之意願，匯至被上訴人丙○○之
        夫黃德仁帳戶云云，及主張民雄鄉○○路五十一號五十一之一號五層樓房係
        其於七十三年、七十四年間代被繼承人周牛郎墊付八百二十萬元興建，嗣由
        周牛郎以土地征收補償費償還云云，並非事實，被上訴人丙○○予以否認，
        查：
    １、關于本件上訴人先後自八十年十二月二十日起至八十一年十月五日匯款八百
        萬元予被告丙○○之夫黃德仁之緣由，被上訴人丙○○已於原審提出答辯續
        (一)狀詳載，茲不贅述，而證人何健銘於八十七年六月二日原審法院審理時證
        稱：「：：原告以八百萬元將地買下，並陸續將錢匯給丙○○，有部分是丙
        ○○先生來拿，：：」云云，與上訴人主張之先父乃以八百萬元直接匯給被
        上訴人，因被上訴人當時倒會不便且銀行無帳戶，故交其夫黃德仁收受云云
        ，並不相符，足見證人何健銘上開證述因與上訴人串供不週，致生破綻，證
        人何健銘之證述並非事實，被上訴人丙○○予以否認。按當事人主張有利於
        己之事實者，就其事實有舉證之責任，民事訴訟法第二百七十七條定有明文
        。查上訴人匯款八百萬元予被上訴人丙○○之夫黃德仁乙事，並非被繼承人
        周牛郎特種贈與被上訴人丙○○，而係周牛郎支付予黃德仁經營養豬場之酬
        勞金，乃上訴人竟謂被上訴人丙○○自周牛郎生前於八十年十二月及八十一
        年一月間，取得如第一項所示買賣土地價金八百萬元係屬民法第一千一百七
        十三條之贈與，分割時應自其應繼分中予以扣除云云，顯非事實，上訴人予
        以否認，上訴人上開主張並未舉證以實其說，顯無足採。
    ２、上訴人附表一之(二)房屋部分所載編號一號之嘉義縣民雄鄉○○路五十一號五
        層樓房及編號二號之同路五十一之一號五層樓房之起造人為兩造先慈周賴品
        ，有上訴人提出附卷之建物登記簿謄本及使用執照可稽，於七十三年、七十
        四年該二棟樓房建造時，兩造先父周牛郎及先慈周賴品均健在，先父慈名下
        均為為數不少之不動產，家境優渥，是以，舉凡建造房屋等均由先父慈出資
        興建，實輪不到上訴人代兩造先慈周賴品墊付，且八百二十萬元並不是一筆
        小數目，假設上訴人代兩造先慈周賴品墊付屬實者，上訴人應係由金融單位
        等提領該筆款項以支付，乃上訴人並未舉證以實其說，空言主張，顯無可採
        。
    ３、查被繼承人周牛郎所有嘉義縣民雄鄉○○段四、九及十號三筆土地係於七十
        八年間被征收，被繼承人周牛郎所有嘉義縣民雄鄉○○段七三七、七三八、
        七三八之一及七三九號等四筆土地係於七十八年九月十五日出賣予台灣電力
        股份有限公司，併於同年十一月四日辦畢所有權移轉登記，為兩造所不爭，
        則上訴人斷不可能於七十三年或七十四年間即預拿七十八年間領取之上開中
        樂段等三筆土地征收補償費八十六萬四百四十七元及收取之上開建國段七三
        七號等四筆土地之買賣價款五百二十二萬共計六百零八萬四百四十七元，支
        付高達八百二十萬元建築費用，何況，原告於鈞院八十五年度偵字第四六四
        六號偽造文書等案件，係供稱前揭徵收補償費及土地出售所得共八︵應是六
        之誤載︶百餘萬元是由周牛郎提供予其作為興建房屋或牧場週轉用云云，非
        為上訴人上開主張之伊於七十三、七十四年代被繼承人周牛郎墊付八百二十
        萬元興建民雄鄉○○路五十一號、五十一之一號五層樓房，周牛郎嗣於七十
        八年以土地征收補償費償還云云，足見上訴人上開主張並非事實。
    ４、至於證人張松樹於八十七年六月二日原審法院審理時到庭證稱：「︵民雄鄉
        ○○路五十一號、五十一之一號二棟房屋︶原告叫我去興建錢也是原告付，
        總價八百二十萬元是民國七十三年依工程進度給付價款」云云，係偏頗之詞
        ，並不實在，被上訴人丙○○予以否認。退一步言，假設證人張松樹上開證
        述為真實者，亦不足作為上開上訴人主張之周牛郎同意將該補償費等墊還予
        上訴人之證據資料，則上訴人自不得援為有利之證明。
（六）、按繼承發生後，數繼承人對於遺產全部為公同共有，此「公同共有」之財產
        ，依稅捐稽徵法第十二條後段規定，其所負納稅義務，則以其全體公同共有
        人即全體繼承人為納稅義務人，亦即每一繼承人對遺產應繳納之稅款之全部
        ，均有繳納之義務，核其性質，為連帶繳納之義務︵參照行政法院七十七年
        判字第五三五號判決、司法院七十三年七月二十日︵七三︶廳民二字第五五
        三號函復台高院︶，是以，倘該等稅款全數由繼承人之一繳納者，該繳納之
        繼承人僅得依民法第二百八十一條連帶債務人之求償權及代位權之規定，向
        他繼承人請求償還其各自分擔之部分而已，且繼承人有數人時，在分割遺產
        前，各繼承人對於遺產全部為公同共有，民法第一千一百五十一條定有明文
        ，則繼承人在分割遺產前，不得主張遺產中之特定部分由其個人或他繼承人
        承受︵參照最高法院三十年上字第二○二號判例︶，是以，上開繳納遺產稅
        之繼承人尚不得逕就遺產之特定部分主張扣抵，合先敘明。本件上訴人上訴
        主張：附表第三項房屋租金部分，先父於八十四年四月二十九日去世，始由
        上訴人代理繼行出租第三人，被上訴人亦未曾異議，此項收取之租金係遺產
        之孳息，：：，如認應一併列入遺產而為分割，則上訴人主張應申後列上訴
        人支付之金額內予以扣抵。遺產應繳納之稅金︵地價稅及房屋稅︶共計六十
        一萬二千八百三十八元；代繳之遺產稅三百零一萬一千三百十三元，：：上
        訴人自得主張加入遺產予以扣抵云云，假定真實者，基上說明，僅上訴人對
        被上訴人等有請求償還各自分擔部分之債權而已，上訴人不得主張逕自遺產
        之法定孳息房屋租金部分主張扣抵，乃上訴人主張加入遺產予以扣抵，於法
        顯有未合。
（七）、末按喪葬費用應如何支付，現行民法雖無明文規定，惟子女對父母生養死祀
        ，為吾國人倫之常，不得謂子女就此等費用之支出應自父母遺產扣抵，則假
        定被上訴人支付兩造之先父周牛郎之殯葬費用一百六十一萬三千零五十元屬
        實者，亦不得主張逕加入遺產予以扣抵甚明。
三、證據：除援用第一審所提證據外，補提附表、嘉義縣政府函影本乙張為證。
丙、被上訴人甲○○方面：
    被上訴人甲○○未於言詞辯論期日到場，亦未提出書狀作任何聲明或陳述。
丁、本院依職權向嘉義地檢署調閱八十五年度偵字第四六四六號偽造文書案歷審卷證
    ，及向嘉義縣大林地政事務所調閱嘉義縣民雄鄉○○段七三七之二、六二七、七
    七○號等土地登記有關文件，並會同嘉義縣大林地政事務所人員勘驗測量及函詢
    嘉義縣大林地政事務所、嘉義縣稅捐稽徵處、台灣電力股份有限公司。
      理      由
一、被上訴人甲○○經合法通知，未於言詞辯論期日到場，核無民事訴訟法第三百八
    十六條各款所列情形，爰依上訴人之聲請，由其一造辯論而為判決。
二、上訴人起訴主張：兩造之被繼承人周牛郎於八十四年四月二十九日去世，遺有如
    附表一所示之財產，即土地二十一筆、房屋二間、銀行存款二筆及補償費一筆，
    均為兩造之被繼承人周牛郎之遺產。上開遺產並已於八十五年六月間繳納遺產稅
    完畢。茲因繼承人間意見不合，雖經多次協調均無法獲致分割之協議。按繼承人
    除法律另有規定或契約另有訂定外，得隨時請求分割遺產，民法第一千一百六十
    四條定有明文。本件兩造間並無以契約訂定分割方案，而兩造又無法協議分割，
    伊自得請求裁判分割。又本件遺產中如附表一編號一、七、九號等三筆土地及房
    屋二間為周牛郎單獨所有，已辦妥由兩造分別共有，其餘十八筆土地均與其他共
    有人共有，周牛郎之持分已辦妥繼承登記為兩造公同共有，故除上述已辦妥分別
    共有之土地及房屋外，其餘登記為公同共有之土地、房屋、存款等遺產，則求為
    按兩造之應繼分之比例即每人三分之一予以分割，即每人分割後應得之持分及金
    額詳如附表二所示之判決。（按上訴人於原審漏未列入農作物補償費二千二百元
    ，於本院則將該部分列入遺產而擴張應受判決聲明，另原判決附件一房屋部分，
    編號三之未保存登記建物，嗣因拆除而滅失，上訴人於本院則另為聲明之減縮，
    先予敘明）。
三、被上訴人丙○○則以：被繼承人周牛郎因上訴人為經營養豬等事業之需要，將附
    表三所示五筆土地及其上十九棟建物贈與上訴人，從而周牛郎之遺產除上訴人所
    列之遺產外，尚包含其生前贈與上訴人之上開五筆土地及十九棟建物，於本件遺
    產分割時應由上訴人之應繼分中扣除。又被繼承人周牛郎之遺產範圍，尚包括上
    訴人代周牛郎保管之(一)、周牛郎所有嘉義縣民雄鄉○○段六四四號、七五七號及
    中樂段四、九及十號土地被徵收所發放之徵收補償金九十八萬八千二百七十六元
    ；(二)、周牛郎所有民雄鄉○○段七三七號、七三八號、七三八之一號及七三九號
    等四筆土地計五百七十五平方公尺出售予台灣電力公司之買賣價款五百二十二萬
    元；及(三)、上訴人自七十八年起即代周牛郎及繼承人全體將嘉義縣民雄鄉○○村
    ○○路五十一號、五十一之一號房屋出租予訴外人曾忠欽，將門牌同上鄉○○路
    ○段三三五號建物出租予訴外人蘇金柱，卻未將租金收入列入本件遺產分割之標
    的，於法顯有未合。又代繳之遺產稅僅上訴人對被上訴人等有請求償還各自分擔
    部分之債權而已，上訴人不得主張逕自遺產之法定孳息房屋租金部分主張扣抵。
    至喪葬費用之支付，係子女對父母生養死祀，為吾國人倫之常，不得謂子女就此
    等費用之支出應自父母遺產扣抵等語，資為抗辯。
四、經查上訴人主張兩造均為被繼承人周牛郎之女，周牛郎於八十四年四月二十九日
    死亡，兩造就被繼承人周牛郎之遺產有繼承權，應繼分各三分之一之事實，為兩
    造所不爭執，並有戶籍謄本附於本院所調閱之嘉義縣大林地政事務於八十六年七
    月三十一日收件林地登三字第三五九一號、三五九二號登記有關文件卷宗可稽，
    而應信為真實。又上訴人主張被繼承人周牛郎遺有如附表一所示之遺產，兩造就
    附表一、二之土地並已辦妥繼承登記（附表一編號一、七、九等三筆土地及房屋
    兩棟原為周牛郎單獨所有，已辦妥由兩造分別共有，其餘土地則登記為兩造公同
    共有），然未為遺產分割之事實，亦為被上訴人所不爭執，並有遺產稅繳清證明
    書及遺產明細表影本五份、遺產稅同意移轉證明書影本一份、土地登記簿謄本二
    十一份、建物登記簿謄本二份、房屋稅籍證明書一份等為證（見原審卷第十四－
    第九十二頁），而堪信為真實。惟上訴人請求就附表一所示之財產為分割，則為
    被上訴人所否認，並以前開等詞置辯，是本件應審究者為：下列之財產是否列入
    遺產，而應由上訴人之應繼分中歸扣，即(一)、被繼承人周牛郎於生前登記予上訴
    人之附表三所示五筆土地。(二)、附表三所示十九棟建物。(三)、由上訴人領取之附
    表三之土地徵收補償金或出售之價金部分計五百九十九萬六千九百五十一元。
    (四)、如附表三所示之租金計二百六十八萬五千元。茲查：
(一)、關於附表三所示五筆土地部分：
    查附表三所示五筆土地，係周牛郎於八十一年一月二十八日以贈與為原因，移轉
    登記與上訴人之事實，有土地登記簿謄本五份在卷可證（見原審卷第一六五頁－
    第二００頁），而應信為真實。惟上訴人主張該五筆土地，雖以贈與登記，實為
    買賣，因被上訴人於八十年十二月至八十一年一月間，因營業上週轉需要，求助
    於先父周牛郎，周牛郎本擬將民雄之土地出售得款以便濟助被上訴人，但上訴人
    反對出售予他人，周牛郎乃以八百萬元之代價將前揭土地出售並移轉予上訴人，
    並囑上訴人將價款八百萬元直接給被上訴人，因當時被上訴人倒會不便，且銀
    行無帳戶，故由其夫黃德仁收受等情，雖為被上訴人丙○○所否認。然查，證人
    即承辦移轉登記業務之代書何健銘於原審證稱：「周牛郎因第二女兒丙○○經濟
    不好，要賣地將錢給丙○○，後來原告（即上訴人）以八百萬元將地買下，並陸
    續匯錢給丙○○，有部分是丙○○先生來拿．．．，我與周牛郎有來往，錢經
    過是我事後聽說，周牛郎原來要賣民雄之土地，後來乙○○不同意，才改賣三疊
    溪之土地」等語在卷（見原審卷第四四一頁）。按證人何建銘與周牛郎既有往來
    ，且其親自參與系爭五筆土地移轉事宜，對其移轉之原因知之甚詳，其就土地移
    轉原因所為證言應可採信。雖其對款經過之陳述與上訴人所言，有所岐異，然
    證人何建銘於原番自陳就款之事，係事後聽聞，其既係聽聞而非親自參與其事
    ，自不能僅因其此部分之說詞與上訴人不符，即認證詞不可採信。次查，被上訴
    人丙○○之夫黃德仁確於八十年十二月至八十一年十月間收到上訴人陸續給與之
    八百萬元之事實，業據黃德仁於台灣嘉義地方法院檢察署八十五年度偵字第四六
    四六號偽造文書案件中陳明在卷，已經本院調閱該案卷宗查明無訛（見該偵查卷
    一五七頁），復有黃德仁手寫便條紙（要求匯票之帳戶），中國農民銀行轉明（
    回）條二紙，支票存根二紙在卷可證。又查，系爭五筆土地當時之市價約為每甲
    三百五十萬元至四百萬元乙節，有上訴人向鄰地所有人簡哖、劉勝仁購買同段二
    四五號、二四七號、二四七之一號、二四七之一四號土地之買賣契約書二份，在
    卷可證（見原審卷第二四七頁－第二四九頁）。而系爭五筆土地之面積共一‧九
    七七八公頃即二甲三毛九絲，則上訴人以八百萬元之價格購入，應屬合理。又按
    遺產及贈與稅法第五條第六款規定：「二親等以內親屬間財產之買賣，以贈與論
    ，課徵贈與稅」，故一般父母子女間之買賣為節省手續（依該條但書規定必須提
    出支付價款之確實證明等等），而以贈與名義辦理亦是情理之常。是由上各情，
    益證上訴人主張系爭五筆土地之移轉係買賣，而非贈與乙節，應堪採信。則被上
    訴人抗辯系爭五筆土地，係上訴人因營業，而受兩造之被繼承人周牛郎之贈與等
    情，已非可取。雖上訴人又主張周牛郎以八百萬元資助被上訴人，即係因營業而
    贈與亦應予歸扣云云，然上訴人於聲明並未請求將此部分列入遺產予以歸扣而為
    分割，本院自無庸加以審究，併予敘明。
(二)、關於附表三所示十九棟建物部分：
    被上訴人雖抗辯附表三所示十九棟建物，亦係被繼承人周牛郎生前因營業而贈與
    上訴人云云。惟查附表三所示十九棟建物，於六十九年三月二十日辦畢建物第一
    次登記（即所謂保存登記），所有權人即為上訴人之事實，有該建物登記簿謄本
    十九份在卷可按（見原審卷第二五二頁－第三八一頁），則上開建物，為上訴人
    原始取得已甚明確。況承辦該登記業務之代書何健銘在原審亦證稱：「豬舍是乙
    ○○興建，有辦理保存登記，也是我辦理，豬舍興建是由原告出錢的」等語（見
    原審卷第四四一頁背面及四四一頁），尤證該建物為上訴人所有。則被上訴人抗
    辯系爭建物係周牛郎贈與上訴人云云，空言無據，並無足取。
(三)、關於附表三所示之土地徵收補償金或出售之價金計五百九十九萬六千九百五十一
    元部分：
    經查，被繼承人周牛郎所有坐落嘉義縣民雄鄉○○段四、九、十號等三筆土地被
    徵收，於七十八年間領得徵收補償金八十六萬零四百四十七元，另民雄鄉○○段
    七三七、七三八、七三八之一及七三九號等四筆土地出售台電公司，得款五百萬
    零八千六百七十五元，由周牛郎於七十八年十二月收取完畢，再民雄鄉○○段六
    四四號及同段七五七號土地被徵收，分別有十萬零七百九十八元、六千二百五十
    元之地價補償金及二萬零七百七十二元之建築改良物補償費，於七十八年六月二
    十一日由上訴人代周牛郎具領完畢，而周牛郎將上開金額均給付予上訴人等事實
    ，有嘉義縣政府於八十七年四月三十日以八七府地權字第０四九九七五號函所檢
    附之征收補償費印領清冊四份（見原審卷第四二四頁－四二六頁）、臺灣電力股
    份有限公司輸變電工程處北區施工處八十八年七月二十一日輸北地二(1)字第八八
    ０七－四三七六Ｙ號函在卷可憑（見本院卷），並為兩造所不爭執，而應信為真
    實。上訴人則主張該等款項係伊於七十四年間遵父母囑咐，出資在民雄鄉○○段
    四六七之二號、四六七之十號、四六七之九號土地上與建附表一所示編號一、二
    號之房屋（以兩造之母為起造人），約四百三十八坪（一四四六．四七平方公尺
    ），連同增建約五百坪，總工程款約八百二十萬元，迨七十八年間被繼承人周牛
    郎收上述補償款及價款，即同意抵償上述建築費等情，並舉證人即承包商張松樹
    於原審證稱：「原告（即上訴人）叫我去興建，錢是原告支付總價八百二十萬元
    ，是民國七十三年蓋，依工程進度付款．．．是以現金給付」等語在卷（見原審
    卷第四四二頁），按證人為承包附表一編號一、二所示建物之建築承包商，曾任
    民雄鄉鄉長，現為國民大會代表，有相當之社會地位，其與兩造並無利害關係，
    倘上開事實非真，實無冒偽證之刑責而出庭結證之理，是其證言應可採信。是上
    訴人主張前揭徵收補償費等款項，已用以抵償建築費用，自不能列入遺產乙節，
    尚非無據。況按繼承人中有在繼承開始前因結婚、分居或營業，已從被繼承人受
    有財產之贈與者，應將該贈與價額加入繼承開始時被繼承人所有之財產中，為應
    繼遺產，民法第一千一百七十三條第一項定有明文。被上訴人既主張前揭土地價
    款及土地徵收補償費等應列入遺產，而由上訴人之應繼分予以歸扣，自應就上訴
    人係因結婚、分居或營業而自被繼承人受有財產贈與之事實，負舉證之責。雖被
    上訴人主張上訴人於台灣嘉義地方法院檢察署八十五年度偵字第四六四六號偽造
    文書案件中曾供稱徵收補償費係周牛郎提供予其作為興建房屋或牧場週轉用，是
    上訴人又主張該款項係抵償興建附表一所示二棟房屋之費用顯非事實云云。然查
    上訴人雖於上開偵查案件中先供稱：．．．多少錢我已忘了，是我父親先前拿給
    我的，作為週轉用，因為牧場土地也有貸款等語（見前開偵查卷第二０二頁背面
    ）。然上訴人並未稱前述台電公司購買土地之價款及土地徵收補償費均係被繼承
    人周牛郎給伊作為週轉之用，且其於該次之訊問又更正陳稱：「不是繳貨款，是
    民雄鄉蓋五層樓時花掉八百多萬元，原先登記我媽名義後來過戶給我父親」等語
    （見前開偵查卷第二０三頁）。是尚不能僅以上訴人於前揭刑事案件曾言及被繼
    承人周牛郎曾給伊錢作為週轉之用等語，即認附表三所示之此部分款項係被繼承
    人周牛郎贈與上訴人。此外被上訴人既無法舉證證明被繼承人周牛郎交付該等款
    項與上訴人係生前特種贈與，則被上訴人抗辯該款項應列入遺產，亦無足取。
(四)、關於如附表三所示之租金部分：
    被上訴人另抗辯上訴人收取附表三所示之租金應列入遺產云云。惟查：(1)、坐落
    嘉義縣民雄鄉○○路○段三三五號房屋，係由被上訴人為出租人於八十四年四月
    一日出租予蘇金柱，租期至八十五年三月三十一日，有被上訴人所提之租賃契約
    書在原審卷可按（見原審卷第四五七頁－四五九頁），而自八十五四月一日以後
    ，則由上訴人與承租人蘇金柱訂立租賃契約，有該租賃契約附卷可參，並為兩造
    所不爭執，而應認為真實。則該房屋於被繼承人周牛郎於八十四年四月二十九日
    死亡之前，既係由被上訴人為出租人，則周牛郎自無該房屋出租之租金債權可言
    ，是於被繼承人周牛郎死亡之後，兩造亦無從繼承該部分租金債權，是本於該租
    賃關係所收取之租金自非遺產甚明。至被繼承人周牛郎死亡之後，兩造已因繼承
    取得該不動產，上訴人再將兩造因繼承而共有之前開房屋出租予第三人之部分，
    則該租金收入，更非遺產，誠屬無疑。故上開租金自不得列入遺產而為分割。至
    被上訴人得否以其他法律關係請求返還該租金，則屬另一問題，與本件遺產分割
    無涉。(2)、另嘉義縣民雄鄉○○路五十一、五十一之一號房屋，係於八十三年九
    月二十日由被繼承人周牛郎出租與第三人簡金山，租金每月三萬元，租期自八十
    三年九月二十日起，至八十四年九月二十日止，有兩造不爭執之房屋租賃契約書
    附於本院卷可證。是於被繼承人周牛郎死亡之後，該租賃契約終止之前，兩造繼
    承被繼承人周牛郎之租賃關係，而有租金債權，其本於該租金債權請求權，而取
    得之租金，自屬遺產之一部分。依此原則，以每月三萬元，計算八十四年五月一
    日至八十四年九月二十日止，計四個月又二十日之租金，即為十四萬元，則該金
    額自屬遺產，而應列入分配。至前揭房屋八十四年九月二十日以後，因係由上訴
    人出租與第三人，而如前述(1)之理由，該部分之租金，自非可視之為遺產，而請
    求列入分割。至被上訴人又抗辯前揭房屋自七十八年以後至周牛郎死亡之前均由
    上訴人收取租金云云，然為上訴人所否認，被上訴人又無法舉證以實其說，此部
    分之主張已無可取。
(五)、綜上，被上訴人抗辯前述(一)至(四)之各項財產，僅其中十四萬元之租金應認係遺產
    已甚明確。然按關於遺產管理、分割及執行遺屬之費用，由遺產中支付之，民法
    第一千一百五十條前段定有明文。蓋此等費用不僅為繼承人個人之利益，而且繼
    承人、債權人、受遺贈人及遺產酌給權人均蒙受利益，故以遺產負擔此費用。而
    所謂遺產管理費用，乃保存遺產所需要之費用，如遺產為不動產，則地價稅、房
    捐乃不可避免之費用，是地價稅應認係遺產管理費用（參閱戴東雄著財產之繼承
    ，正中書局出版，第四九頁）。查本件上訴人就兩造繼承如附表一所示之不動產
    ，而繳納八十四年度至八十九年之地價稅計五十七萬四千三百五十九元，及八十
    四年度至八十九年度之房屋稅計三十五萬三千四百四十九元，合計九十二萬七千
    八百零八元之事實，有稅捐明細表及地價稅、房屋稅繳款書八紙在卷可憑，復為
    被上訴人所不爭執，而堪信為真實。是上訴人主張就該款項自前述之租金遺產予
    以支付，自屬有據。是前揭十四萬元之租金遺產，已因支付遺產管理費用之一部
    分而消滅，應可認定。則被上訴人抗辯該租金遺產亦應列入分配云云，委無足取
    。
(六)、被上訴人又抗辯附表一編號一、七、九等三筆土地及編號一、二之房屋雖登記為
    分別共有，然該登記對全體無效，該遺產仍屬全體繼承人即兩造公同共有云云。
    惟按「依民法第一千一百五十一條規定：繼承人有數人時，在分割遺產前，各繼
    承人對於遺產全部為公同共有。至於土地之繼承登記，依照土地法第七十三條規
    定，得由任何繼承人為全體繼承人聲請之，原毋庸為裁判上之請求。又依最近修
    正而於六十九年三月一日生效之土地登記規則第二十九條規定，繼承之土地原則
    上應申請為公同共有之登記，經繼承人全體之同意者，始得申請為分別共有之登
    記」最高法院著有六十九年度台上字第一一六六號判例，足供參照。又按繼承人
    為二人以上，部分繼承人因故不能會同其他繼承人共同申請繼承登記時，得由其
    中一人或數人為全體繼承人之利益，就被繼承人之土地，申請為公同共有之登記
    。其經繼承人全體同意者，得申請為分別共有之登記，土地登記規則第三十一條
    定有明文。再按繼承人將遺產之公同共有關係終止改為分別共有關係，性質上係
    屬分割遺產方法之一，而共有物之分割初無土地法第三十四條之一第一項之適用
    （參閱最高法院七十四年台上字第二五六一號判例），且現行土地登記規則第三
    十一條第一項復明定，繼承之土地應登記為公同共有，經全體繼承人同意者，得
    登記為分別共有。故繼承人將公同共有之遺產變更為分別共有，應依民法第八百
    二十八條第二項規定經全體繼承人同意，始得為之，部分繼承人自不得依據土地
    法第三十四條之一第一項之規定，以經共有人人數及應有部分合計過半數之同意
    ，逕為申請變更為分別共有之登記，最高法院固著有八十年度台上字第八七二號
    判決供參。然查，本件兩造辦理遺產繼承登記時，全體繼承人即兩造已同意將附
    表一編號一、七、九號等三筆土地及編號一、二之房屋登記為分別共有，有兩造
    共同申請之共有型態變更登記申請附於本院所調閱之嘉義縣大林地政事務於八十
    六年七月三十一日收件林地登三字第三五九一號、三五九二號登記有關文件卷宗
    可稽，是被上訴人辯稱其不同意辦理分別共有，該部分之土地及房屋仍為公同共
    有云云，要無足取。
五、按繼承人得隨時請求分割遺產，民法第一千一百六十四條前段定有明文。而遺產
    分割者，乃將數繼承共同繼承之財產，依各繼承人之應繼分而予分配之謂。本件
    被繼承人周牛郎既遺有附表一所示之遺產，而兩造復無不分割之特約。從而上訴
    人請求按兩造之應繼分，即各三分之一，請求將附表一所示之遺產，分割為如附
    表二所示，洵屬有據，而應准許。（按上訴人於原審漏未將嘉義縣政府農作物補
    償費二千二百元列入遺產而請求分割，於本院則擴張請求，將該部分列入遺產請
    求分割，另因原判決附表所示編號三之房屋已滅失，而減縮該部分之請求）。原
    審未予詳查，因而就附表一除農作物補償費二千二百元以外部分為上訴人敗訴之
    判決，容有未洽；上訴意旨指摘原判決此部分不當，而聲明廢棄，為有理由。另
    上訴人擴張聲明請求就附表一農作物補償費二千二百元部分予以分割，為有理由
    ，應予准許，爰依上訴人之聲明，改判如主文第二項所示。
六、本件事証已明確，兩造其餘有關上訴人就遺產稅及喪葬費之支付能否由遺產予以
    支付等攻擊、防禦方法及舉証，因與本判決判斷結果，不生影響，爰未逐一論述
    ，併此敘明。
七、據上論結，本件上訴及擴張之訴均有理由，依民事訴訟法第四百五十條、第四百
    六十三條、第三百八十五條第一項前段、第八十一條、第七十八條，判決如主文
    。
中      華      民      國    九  十    年      一      月      九      日
                                    臺灣高等法院臺南分院民事第二庭
~B1審判長法官  吳    志    誠
~B2      法官  葉    居    正
~B3      法官  李    素    靖
右為正本係照原本作成。
如對本判決上訴，須於判決送達後二十日內向本院提出上訴狀，其未表明上訴理由者
，應於上訴後二十日內向本院提出上訴理由書。
中      華      民      國    九  十    年      一      月    十一      日
~B法院書記官  林    鈴    香
附表一
一、土地部分：
┌─┬──────┬─────┬──┬──────┬────┬────────────────┐
│編│土 地 坐 落 │          │    │面        積│        │                                │
│  ├───┬──┤地      號│地目│            │所有權人│權        利        範        圍│
│號│鄉鎮市○ 段 │          │    │（公    頃）│        │                                │
├─┼───┼──┼─────┼──┼──────┼────┼────────────────┤
│  │嘉義縣│    │          │    │            │乙 ○ ○│                                │
│一│      │建國│七三七之二│ 旱 │○‧一五三八│丙 ○ ○│分別共有，每人持分各三分之一    │
│  │民雄鄉│    │          │    │            │甲 ○ ○│                                │
├─┼───┼──┼─────┼──┼──────┼────┼────────────────┤
│二│同  右│建國│七六九    │ 旱 │○‧二六一五│同    右│公同共有，二四○○○分之九六一○│
├─┼───┼──┼─────┼──┼──────┼────┼────────────────┤
│三│同  右│建國│七七三    │ 旱 │○‧二三五三│同    右│同    右                        │
├─┼───┼──┼─────┼──┼──────┼────┼────────────────┤
│四│同  右│建國│一○四二  │ 旱 │○‧○三五一│同    右│公同共有，六○○○○分之九二一二│
├─┼───┼──┼─────┼──┼──────┼────┼────────────────┤
│五│同  右│建國│一一二○  │ 旱 │○‧八六五八│同    右│同    右                        │
├─┼───┼──┼─────┼──┼──────┼────┼────────────────┤
│六│同  右│建國│三五二    │ 建 │○‧一八二六│同    右│公同共有，一○○○分之二三      │
├─┼───┼──┼─────┼──┼──────┼────┼────────────────┤
│七│同  右│建國│六二七    │ 旱 │○‧○一七○│同    右│分別共有，每人持分各三分之一    │
├─┼───┼──┼─────┼──┼──────┼────┼────────────────┤
│八│同  右│建國│七六五    │ 建 │○‧一一○三│同    右│公同共有，一○○○分之二三      │
├─┼───┼──┼─────┼──┼──────┼────┼────────────────┤
│九│同  右│建國│七七○    │ 旱 │○‧二一四一│同    右│分別共有，每人持分各三分之一    │
├─┼───┼──┼─────┼──┼──────┼────┼────────────────┤
│十│同  右│中樂│五        │ 建 │○‧○五三四│同    右│公同共有，六八○分之一三八      │
├─┼───┼──┼─────┼──┼──────┼────┼────────────────┤
│十一│同  右│中樂│六        │ 建 │○‧○一○八│同    右│公同共有，六八○分之一三八      │
├─┼───┼──┼─────┼──┼──────┼────┼────────────────┤
│十二│同  右│中樂│七        │ 建 │○‧○一二○│同    右│同    右                        │
├─┼───┼──┼─────┼──┼──────┼────┼────────────────┤
│十三│同  右│中樂│八        │ 建 │○‧○三三七│同    右│同    右                        │
├─┼───┼──┼─────┼──┼──────┼────┼────────────────┤
│十四│同  右│中樂│十一      │ 建 │○‧○二二九│同    右│同    右                        │
├─┼───┼──┼─────┼──┼──────┼────┼────────────────┤
│十五│同  右│中樂│十二      │ 建 │○‧○○七○│同    右│同    右                        │
├─┼───┼──┼─────┼──┼──────┼────┼────────────────┤
│十六│同  右│中樂│四六      │ 建 │○‧○○九一│同    右│同    右                        │
├─┼───┼──┼─────┼──┼──────┼────┼────────────────┤
│十七│同  右│中樂│四七      │ 建 │○‧○○四二│同    右│同    右                        │
├─┼───┼──┼─────┼──┼──────┼────┼────────────────┤
│十八│同  右│中樂│五六      │ 建 │○‧○一九二│同    右│同    右                        │
├─┼───┼──┼─────┼──┼──────┼────┼────────────────┤
│十九│同  右│建國│六四五    │ 旱 │○‧○一三九│同    右│公同共有，七分之三              │
├─┼───┼──┼─────┼──┼──────┼────┼────────────────┤
│二十│同  右│建國│七○六    │ 旱 │○‧○○二三│同    右│同    右                        │
├─┼───┼──┼─────┼──┼──────┼────┼────────────────┤
││同  右│建國│七三六    │ 旱 │○‧○一七○│同    右│同    右                        │
└─┴───┴──┴─────┴──┴──────┴────┴────────────────┘
二、房屋部分：
┌─┬─┬───────┬─────┬─┬─────┬─────────────────┬──────┬──────┐
│編│建│建  物  門  號│ 基地坐落 │主│構      造│   建  物  面  積（平方公尺）     │            │            │
│  │  ├─┬─┬─┬─┼─┬─┬─┤要├─┬─┬─┼─┬─┬─┬─┬─┬─┬─┬─┬─┤            │分  割  後  │
│  │  │鄉○村○街│號│  │小│地│用│建│樓│主│地│二│三│四│五│梯│騎│共│走│所 有 權 人 │            │
│  │  │鎮○  ○路○  ○段│  │  │途│築│房│要│面│  │  │  │  │  │  │  │  │            │每 人 應 得 │
│號│號│市○鄰○段│數│  │段│號│  │式│層│建│層│層│層│層│層│間│樓│計│廊│            │            │
│  │  │  │  │  │  │  │  │  │  │樣│數│材│  │  │  │  │  │  │  │  │  │            │之  持  分  │
│  │  │  │  │  │  │  │  │  │  │  │  │  │  │  │  │  │  │  │  │  │  │            │            │
├─┼─┼─┼─┼─┼─┼─┼─┼─┼─┼─┼─┼─┼─┼─┼─┼─┼─┼─┼─┼─┼─┼──────┼──────┤
│  │  │嘉│中│民│  │  │  │１│  │  │  │  │０│３│  │  │  │０│６│８│４│            │            │
│一│３│義│樂│  │１│中│  │１│店│本│伍│RC│６│０│同│同│同│６│８│１│９│乙  ○  ○  │            │
│  │９│縣│村│生│５│  │  │、│舖│國│層│  │．│．│  │  │  │．│．│．│．│            │            │
│  │０│民│一│  │  │  │  │２│住│式│樓│造│２│０│上│上│上│７│７│８│１│甲  ○  ○  │各三分之一  │
│  │  │雄│鄰│路│  │樂│  │１│房│  │房│  │９│２│  │  │  │２│２│２│６│            │            │
│  │  │鄉│  │  │  │  │  │  │  │  │  │  │  │１│  │  │  │  │  │６│  │丙  ○  ○  │            │
├─┼─┼─┼─┼─┼─┼─┼─┼─┼─┼─┼─┼─┼─┼─┼─┼─┼─┼─┼─┼─┼─┼──────┼──────┤
│  │  │  │  │  │  │  │  │１│  │  │  │  │６│９│  │  │  │４│７│３│２│            │            │
│  │０│同│同│同│１│同│  │１│同│同│同│同│０│８│  │  │  │９│８│４│９│            │            │
│二│９│  │  │  │－│  │  │、│  │  │  │  │．│．│同│同│同│．│．│．│．│同      右  │各三分之一  │
│  │０│右│右│右│１│右│  │２│右│右│右│右│０│１│  │  │  │８│１│２│３│            │            │
│  │  │  │  │  │５│  │  │１│  │  │  │  │４│３│上│上│上│２│３│９│６│            │            │
│  │  │  │  │  │  │  │  │、│  │  │  │  │１│１│  │  │  │  │  │６│  │            │            │
│  │  │  │  │  │  │  │  │８│  │  │  │  │  │  │  │  │  │  │  │  │  │            │            │
└─┴─┴─┴─┴─┴─┴─┴─┴─┴─┴─┴─┴─┴─┴─┴─┴─┴─┴─┴─┴─┴─┴──────┴──────┘
三、存款及補償費部分:
┌──┬─────┬────────┬─────────┐
│  編│種      類│銀行或機關名稱  │存款或補償費數額  │
│  號│          │                │（新  台  幣）    │
├──┼─────┼────────┼─────────┤
│    │          │                │                  │
│  一│銀行存款  │嘉義縣民雄鄉農會│二千三百八十八元  │
│    │          │                │                  │
├──┼─────┼────────┼─────────┤
│    │          │中國農民銀行嘉義│                  │
│  二│同    右  │                │三萬三千○七十七元│
│    │          │分行            │                  │
├──┼─────┼────────┼─────────┤
│    │農  作  物│                │                  │
│  三│          │嘉義縣政府      │二千二百元        │
│    │補  償  費│                │                  │
└──┴─────┴────────┴─────────┘
附表二
一、土地部分：
┌─┬──────┬─────┬──┬──────┬────┬────────────────┐
│編│土 地 坐 落 │          │    │面        積│        │                                │
│  ├───┬──┤地      號│地目│            │所有權人│分 割 後 每 人 應 得 之 持 分   │
│號│鄉鎮市○ 段 │          │    │（公    頃）│        │                                │
├─┼───┼──┼─────┼──┼──────┼────┼────────────────┤
│  │嘉義縣│    │          │    │            │乙 ○ ○│                                │
│一│      │建國│七三七之二│ 旱 │○‧一五三八│丙 ○ ○│各三分之一                      │
│  │民雄鄉│    │          │    │            │甲 ○ ○│                                │
├─┼───┼──┼─────┼──┼──────┼────┼────────────────┤
│二│同  右│建國│七六九    │ 旱 │○‧二六一五│同    右│各七二○○分之九六一            │
├─┼───┼──┼─────┼──┼──────┼────┼────────────────┤
│三│同  右│建國│七七三    │ 旱 │○‧二三五三│同    右│各七二○○分之九六一            │
├─┼───┼──┼─────┼──┼──────┼────┼────────────────┤
│四│同  右│建國│一○四二  │ 旱 │○‧○三五一│同    右│各四五○○○分之二三○三        │
├─┼───┼──┼─────┼──┼──────┼────┼────────────────┤
│五│同  右│建國│一一二○  │ 旱 │○‧八六五八│同    右│各四五○○○分之二三○三        │
├─┼───┼──┼─────┼──┼──────┼────┼────────────────┤
│六│同  右│建國│三五二    │ 建 │○‧一八二六│同    右│各三○○○分之二三              │
├─┼───┼──┼─────┼──┼──────┼────┼────────────────┤
│七│同  右│建國│六二七    │ 旱 │○‧○一七○│同    右│各三分之一                      │
├─┼───┼──┼─────┼──┼──────┼────┼────────────────┤
│八│同  右│建國│七六五    │ 建 │○‧一一○三│同    右│各三○○○分之二三              │
├─┼───┼──┼─────┼──┼──────┼────┼────────────────┤
│九│同  右│建國│七七○    │ 旱 │○‧二一四一│同    右│各三分之一                      │
├─┼───┼──┼─────┼──┼──────┼────┼────────────────┤
│十│同  右│中樂│五        │ 建 │○‧○五三四│同    右│各一○二○分之六九              │
├─┼───┼──┼─────┼──┼──────┼────┼────────────────┤
│十一│同  右│中樂│六        │ 建 │○‧○一○八│同    右│各一○二○分之九                │
├─┼───┼──┼─────┼──┼──────┼────┼────────────────┤
│十二│同  右│中樂│七        │ 建 │○‧○一二○│同    右│各一○二○分之九                │
├─┼───┼──┼─────┼──┼──────┼────┼────────────────┤
│十三│同  右│中樂│八        │ 建 │○‧○三三七│同    右│各一○二○分之九                │
├─┼───┼──┼─────┼──┼──────┼────┼────────────────┤
│十四│同  右│中樂│十一      │ 建 │○‧○二二九│同    右│各一○二○分之九                │
├─┼───┼──┼─────┼──┼──────┼────┼────────────────┤
│十五│同  右│中樂│十二      │ 建 │○‧○○七○│同    右│各一○二○分之九                │
├─┼───┼──┼─────┼──┼──────┼────┼────────────────┤
│十六│同  右│中樂│四六      │ 建 │○‧○○九一│同    右│各一○二○分之九                │
├─┼───┼──┼─────┼──┼──────┼────┼────────────────┤
│十七│同  右│中樂│四七      │ 建 │○‧○○四二│同    右│各一○二○分之九                │
├─┼───┼──┼─────┼──┼──────┼────┼────────────────┤
│十八│同  右│中樂│五六      │ 建 │○‧○一九二│同    右│各一○二○分之九                │
├─┼───┼──┼─────┼──┼──────┼────┼────────────────┤
│十九│同  右│建國│六四五    │ 旱 │○‧○一三九│同    右│各七分之一                      │
├─┼───┼──┼─────┼──┼──────┼────┼────────────────┤
│二十│同  右│建國│七○六    │ 旱 │○‧○○二三│同    右│各七分之一                      │
├─┼───┼──┼─────┼──┼──────┼────┼────────────────┤
││同  右│建國│七三六    │ 旱 │○‧○一七○│同    右│各七分之一                      │
└─┴───┴──┴─────┴──┴──────┴────┴────────────────┘
二、房屋部分：
┌─┬─┬───────┬─────┬─┬─────┬─────────────────┬──────┐
│編│建│建  物  門  號│ 基地坐落 │主│構      造│   建  物  面  積（平方公尺）     │            │
│  │  ├─┬─┬─┬─┼─┬─┬─┤要├─┬─┬─┼─┬─┬─┬─┬─┬─┬─┬─┬─┤所 有 權 人 │
│  │  │鄉○村○街│號│  │小│地│用│建│樓│主│地│二│三│四│五│梯│騎│共│走│            │
│  │  │鎮○  ○路○  ○段│  │  │途│築│房│要│面│  │  │  │  │  │  │  │  │     及     │
│號│號│市○鄰○段│數│  │段│號│  │式│層│建│層│層│層│層│層│間│樓│計│廊│            │
│  │  │  │  │  │  │  │  │  │  │樣│數│材│  │  │  │  │  │  │  │  │  │權 利 範 圍 │
│  │  │  │  │  │  │  │  │  │  │  │  │  │  │  │  │  │  │  │  │  │  │            │
├─┼─┼─┼─┼─┼─┼─┼─┼─┼─┼─┼─┼─┼─┼─┼─┼─┼─┼─┼─┼─┼─┼──────┤
│  │  │嘉│中│民│  │  │  │１│  │  │  │  │０│３│  │  │  │０│６│８│４│            │
│一│３│義│樂│  │１│中│  │１│店│本│伍│RC│６│０│同│同│同│６│８│１│９│乙  ○  ○  │
│  │９│縣│村│生│５│  │  │、│舖│國│層│  │．│．│  │  │  │．│．│．│．│甲  ○  ○  │
│  │０│民│一│  │  │  │  │２│住│式│樓│造│２│０│上│上│上│７│７│８│１│丙  ○  ○  │
│  │  │雄│鄰│路│  │樂│  │１│房│  │房│  │９│２│  │  │  │２│２│２│６│每 人 持 分 │
│  │  │鄉│  │  │  │  │  │  │  │  │  │  │  │１│  │  │  │  │  │６│  │各三分之一  │
├─┼─┼─┼─┼─┼─┼─┼─┼─┼─┼─┼─┼─┼─┼─┼─┼─┼─┼─┼─┼─┼─┼──────┤
│  │  │  │  │  │  │  │  │１│  │  │  │  │６│９│  │  │  │４│７│３│２│            │
│  │０│同│同│同│１│同│  │１│同│同│同│同│０│８│  │  │  │９│８│４│９│            │
│二│９│  │  │  │－│  │  │、│  │  │  │  │．│．│同│同│同│．│．│．│．│同      右  │
│  │０│右│右│右│１│右│  │２│右│右│右│右│０│１│  │  │  │８│１│２│３│            │
│  │  │  │  │  │５│  │  │１│  │  │  │  │４│３│上│上│上│２│３│９│６│            │
│  │  │  │  │  │  │  │  │、│  │  │  │  │１│１│  │  │  │  │  │６│  │            │
│  │  │  │  │  │  │  │  │８│  │  │  │  │  │  │  │  │  │  │  │  │  │            │
└─┴─┴─┴─┴─┴─┴─┴─┴─┴─┴─┴─┴─┴─┴─┴─┴─┴─┴─┴─┴─┴─┴──────┘
三、存款及補償費部分:
┌──┬─────┬────────┬─────────┬──────────────┐
│  編│種      類│銀行或機關名稱  │存款或補償費數額  │分割後每人應得數額          │
│  號│          │                │（新  台  幣）    │（新  台  幣）              │
├──┼─────┼────────┼─────────┼──────────────┤
│    │          │                │                  │                            │
│  一│銀行存款  │嘉義縣民雄鄉農會│二千三百八十八元  │各七百九十六元              │
│    │          │                │                  │                            │
├──┼─────┼────────┼─────────┼──────────────┤
│    │          │中國農民銀行嘉義│                  │                            │
│  二│同    右  │                │三萬三千○七十七元│各一萬一千○二十五元六角六分│
│    │          │分行            │                  │                            │
├──┼─────┼────────┼─────────┼──────────────┤
│    │農  作  物│                │                  │                            │
│  三│          │嘉義縣政府      │二千二百元        │各七百三十三元三角三分      │
│    │補  償  費│                │                  │                            │
└──┴─────┴────────┴─────────┴──────────────┘
附表三
一、土地部分：
┌──┬────────┬──────┬──┬──────┬────┬─┐
│編號│ 土  地  坐  落 │ 地      號 │地目│面積︵公頃︶│所有權人│持│
│    │                │            │    │            │        │分│
├──┼────────┼──────┼──┼──────┼────┼─┤
│１  │嘉義縣溪口鄉三疊│二四七之十七│ 旱 │○、七七九九│乙○○  │全│
│    │溪段            │號          │    │            │        │部│
├──┼────────┼──────┼──┼──────┼────┼─┤
│２  │同右段          │二四七之十八│ 旱 │○、三八六八│乙○○  │全│
│    │                │號          │    │            │        │部│
├──┼────────┼──────┼──┼──────┼────┼─┤
│３  │同右段          │二四七之二十│ 旱 │○、三四九六│乙○○  │全│
│    │                │號          │    │            │        │部│
├──┼────────┼──────┼──┼──────┼────┼─┤
│４  │同右段          │二四七之二五│ 旱 │○、四五四六│乙○○  │全│
│    │                │號          │    │            │        │部│
├──┼────────┼──────┼──┼──────┼────┼─┤
│５  │同右段          │二四七之三八│ 建 │○、○○六九│乙○○  │全│
│    │                │號          │    │            │        │部│
└──┴────────┴──────┴──┴──────┴────┴─┘
二、建物部分：
┌──┬────────┬───────┬────┬───┐
│編號│ 土  地  坐  落 │建        號  │所有權人│持  分│
├──┼────────┼───────┼────┼───┤
│ １ │ 嘉義縣溪口鄉三 │二十八號      │乙 ○ ○│全  部│
│    │ 疊溪段         │              │        │      │
├──┼────────┼───────┼────┼───┤
│ ２ │ 同   右   段   │二十八之一號  │乙 ○ ○│全  部│
├──┼────────┼───────┼────┼───┤
│ ３ │ 同   右   段   │二十八之二號  │乙 ○ ○│全  部│
├──┼────────┼───────┼────┼───┤
│ ４ │ 同   右   段   │二十八之三號  │乙 ○ ○│全  部│
├──┼────────┼───────┼────┼───┤
│ ５ │ 同   右   段   │二十八之四號  │乙 ○ ○│全  部│
├──┼────────┼───────┼────┼───┤
│ ６ │ 同   右   段   │二十八之五號  │乙 ○ ○│全  部│
├──┼────────┼───────┼────┼───┤
│ ７ │ 同   右   段   │二十八之六號  │乙 ○ ○│全  部│
├──┼────────┼───────┼────┼───┤
│ ８ │ 同   右   段   │二十八之七號  │乙 ○ ○│全  部│
├──┼────────┼───────┼────┼───┤
│ ９ │ 同   右   段   │二十八之八號  │乙 ○ ○│全  部│
├──┼────────┼───────┼────┼───┤
│１０│ 同   右   段   │二十八之九號  │乙 ○ ○│全  部│
├──┼────────┼───────┼────┼───┤
│１１│ 同   右   段   │二十八之十號  │乙 ○ ○│全  部│
├──┼────────┼───────┼────┼───┤
│１２│ 同   右   段   │二十八之十一號│乙 ○ ○│全  部│
├──┼────────┼───────┼────┼───┤
│１３│ 同   右   段   │二十八之十二號│乙 ○ ○│全  部│
├──┼────────┼───────┼────┼───┤
│１４│ 同   右   段   │二十八之十三號│乙 ○ ○│全  部│
├──┼────────┼───────┼────┼───┤
│１５│ 同   右   段   │二十八之十四號│乙 ○ ○│全  部│
├──┼────────┼───────┼────┼───┤
│１６│ 同   右   段   │二十八之十五號│乙 ○ ○│全  部│
├──┼────────┼───────┼────┼───┤
│１７│ 同   右   段   │二十八之十六號│乙 ○ ○│全  部│
├──┼────────┼───────┼────┼───┤
│１８│ 同   右   段   │二十八之十七號│乙 ○ ○│全  部│
├──┼────────┼───────┼────┼───┤
│１９│ 同   右   段   │二十八之十八號│乙 ○ ○│全  部│
└──┴────────┴───────┴────┴───┘
三、土地徵收補償金或出售之價金部分：
┌──┬────────┬──────┬────────┐
│編號│ 土  地  坐  落 │ 地      號 │  金      額    │
│    │                │            │ （新台幣）     │
├──┼────────┼──────┼────────┤
│１  │嘉義縣民雄鄉中樂│四、九、十號│八六０四四七    │
│    │  段            │            │                │
├──┼────────┼──────┼────────┤
│２  │同右鄉○○段    │七三七號    │                │
│    │                │七三八號    │0000000  │
│    │                │七三八之一號│                │
│    │                │七三九號    │                │
├──┼────────┼──────┼────────┤
│３  │同右段          │六四四號    │  一００七九八  │
│    │                │            │                │
├──┼────────┼──────┼────────┤
│４  │同右段          │七五七號    │       六二五九 │
│    │                │            │                │
├──┼────────┼──────┼────────┤
│５  │同右段          │同右地號土地│                │
│    │                │上建築改良物│      二０七七二│
└──┴────────┴──────┴────────┘
                                共計：新台幣五百九十九萬六千九百五十一元
四、房屋租金收入部分：
(一)嘉義縣民雄鄉○○路○段三三五號：
┌──┬───────┬──────────┬─────────┐
│編號│租  賃  日  期│每月租金額︵新台幣︶│年租金額︵新台幣︶│
├──┼───────┼──────────┼─────────┤
│１  │1.1.至12.│一萬七千元          │  二十萬四千元    │
├──┼───────┼──────────┼─────────┤
│２  │1.1.至12.│一萬八千元          │  二十一萬六千元  │
├──┼───────┼──────────┼─────────┤
│３  │1.1.至12.│二萬五千元          │  三十萬元        │
├──┼───────┼──────────┼─────────┤
│４  │1.1.至11.│二萬五千元          │  二十七萬五千元  │
└──┴───────┴──────────┴─────────┘
                                      共計：新台幣九十九萬五千元。
(二)嘉義縣民雄鄉○○村○○路五十一號、五十一之一號：
┌──┬───────┬──────────┬─────────┐
│編號│租  賃  日  期│每月租金額︵新台幣︶│年租金額︵新台幣︶│
├──┼───────┼──────────┼─────────┤
│１  │1.1.至12.│二萬五千元          │  三十萬元        │
├──┼───────┼──────────┼─────────┤
│２  │1.1.至12.│三萬元              │  三十六萬元      │
├──┼───────┼──────────┼─────────┤
│３  │1.1.至3.│三萬元              │  九萬元          │
├──┼───────┼──────────┼─────────┤
│４  │4.1.至3.│四萬五千元          │  五十四萬元      │
├──┼───────┼──────────┼─────────┤
│５  │4.1.至11.│五萬元              │  四十萬元        │
└──┴───────┴──────────┴─────────┘
                                      共計：新台幣一百六十九萬元。


司法院資訊處製作；財團法人民間司法改革基金會備份。
